【裁判字號】    94,訴,1259
【裁判日期】    950127
【裁判案由】    給付貨款
【裁判全文】
臺灣士林地方法院民事判決              94年度訴字第1259號
原        告  達濬企業有限公司
法 定代理 人  甲○○
被        告  普立爾科技股份有限公司
法 定代理 人  丙○○
訴 訟代理 人  蔣瑞琴律師
              王玉珊律師
受 告  知 人  臺北國際商業銀行股份有限公司
法 定代理 人  游國治
訴 訟代理 人  乙○○
受 告  知 人  漢昌科技股份有限公司
法 定代理 人
即臨時管理人  顏朝彬律師
              林明志
上列當事人間請求給付貨款事件，本院於民國95年1月19日言詞
辯論終結，判決如下：
    主      文
原告之訴駁回。
訴訟費用由原告負擔。
    事實及理由
一、本件原告經合法通知，未於最後言詞辯論期日到場，核無民
    事訴訟法第386 條各款所列情形，爰依被告聲請，由其一造
    辯論而為判決。
二、按訴訟之結果，於第三人有法律上利害關係者，法院得於第
    一審或第二審言詞辯論終結前相當時期，將訴訟事件及進行
    程度以書面通知該第三人，民事訴訟法第67條之1第1項定有
    明文。本件訴訟之結果，對於訴外人漢昌科技股份有限公司
    （下稱「漢昌公司」）及臺北國際商業銀行股份有限公司（
    下稱「臺北國際商業銀行」）有法律上利害關係，本院乃於
    第一次言詞辯論期日後之民國95年1月6日，將原告起訴狀影
    本、言詞辯論筆錄影本及95年1月19日言詞辯論通知書以書
    面通知漢昌公司及臺北國際商業銀行，並於95年1月10日合
    法送達，合先敘明。
三、本件原告起訴主張：因漢昌公司積欠原告貨款新臺幣（下同
    ）628,898元遲未清償，原告乃向臺灣臺北地方法院聲請對
    漢昌公司為假扣押裁定獲准（臺灣臺北地方法院94年度裁全
    字第203號），並持該假扣押裁定向鈞院聲請假扣押執行，
    以扣押漢昌公司對被告之貨款債權（鈞院94年度執全字第
    115 號），惟被告竟聲明異議稱漢昌公司已於93年8月19日
    將其對被告之貨款債權讓與第三人臺北國際商業銀行，然原
    告並未接獲銀行之對帳單，且漢昌公司尚於93年10月及11月
    各開1張支票予原告，顯見漢昌公司並未於93年8月間將對被
    告之債權讓與臺北國際商業銀行，又漢昌公司最後之出貨日
    為94年1月3日，並於94年1月5日倒閉，臺北國際商業銀行卻
    在94年1月17日才通知被告，距離債權讓與之時間點太短，
    似有妨害債權之實等語。並聲明：確認漢昌公司對被告有
    628,898元之貨款債權存在。
三、被告則以：被告前因向漢昌公司進貨，對漢昌公司負有給付
    貨款之義務，惟因先接獲漢昌公司所發出之應收帳款轉讓通
    知書，表示該公司業將自93年8月19日起至臺北國際商業銀
    行通知漢昌公司終止應收帳款承購約定書日止，對被告之所
    有債權均移轉予臺北國際商業銀行，被告又於94年1月17日
    接獲臺北國際商業銀行之變更付款方式通知書，則依民法第
    294條、第297條之規定，於被告接獲上開債權讓與通知之日
    起，債權債務關係即存在於臺北國際商業銀行與被告之間，
    是被告嗣收受鈞院94年1月21日執行命令禁止被告向漢昌公
    司清償，被告乃依法聲明異議等語，資為抗辯。並聲明：原
    告之訴駁回。
四、按確認法律關係之訴，非原告有即受確認判決之法律上利益
    者，不得提起之，民事訴訟法第247條第1項前段定有明文；
    又民事訴訟法第247條所謂即受確認判決之法律上利益，係
    指因法律關係之存否不明確，致原告在私法上之地位有受侵
    害之危險，而此項危險得以對於被告之確認判決除去之者而
    言，故確認法律關係成立或不成立之訴，苟具備前開要件，
    即得謂有即受確認判決之法律上利益，縱其所求確認者為他
    人間之法律關係，亦非不得提起（最高法院42年臺上字第
    1031號判例參照）。原告主張漢昌公司對被告有628,898元
    貨款債權存在，並聲請假扣押執行漢昌公司對被告之上開貨
    款債權，惟被告卻以已收受漢昌公司及臺北國際商業銀行之
    債權轉讓通知為由聲明異議在案，顯然兩造間就漢昌公司對
    被告貨款債權法律關係之存否不明確，並致原告私法上之地
    位有受侵害之危險，而原告訴請確認上開貨款債權存在，如
    經法院為上開貨款債權存在之確認判決，則原告私法上地位
    受侵害之危險即得加以除去，是原告提起確認上開貨款債權
    存在之訴，揆諸首揭判例意旨，有即受確認判決之法律上利
    益，於法洵屬有據，應予准許。
五、兩造不爭執之事實：
  (一)漢昌公司積欠原告628,898元貨款迄未清償。
  (二)原告向臺灣臺北地方法院聲請對漢昌公司為假扣押裁定獲准
    （臺灣臺北地方法院94年度裁全字第203號），並於94年1月
    20日持該假扣押裁定向本院聲請假扣押執行（本院94年度執
    全字第115號）。
  (三)被告於94年1月17日接獲臺北國際商業銀行寄發之變更付款
    方式通知書。
  (四)被告嗣於94年1月26日收受本院94年1月21日士院儀94執全強
    字第115號執行命令，禁止漢昌公司收取對被告之應收帳款
    債權，被告亦不得對漢昌公司清償。被告則於94年3月22日
    以已收受漢昌公司及臺北國際商業銀行之債權轉讓通知為由
    ，向本院聲明異議。
六、得心證之理由：
    原告主張於被告於收受本院假扣押執行命令時，漢昌公司對
    其尚有628,898元貨款債權存在，惟為被告所否認，並以前
    揭情詞置辯。是本件爭點即為漢昌公司是否確已於93年8月1
    9日將其對於被告之貨款債權讓與臺北國際商業銀行，並於
    被告接獲本院假扣押執行命令前通知被告債權讓與之事實？
    茲分述如下：
  (一)被告辯稱漢昌公司業將其自93年8月19日起至臺北國際商業
    銀行通知漢昌公司終止應收帳款承購約定書日止，對被告之
    所有債權均移轉予臺北國際商業銀行等情，業據其提出與所
    述相符之應收帳款轉讓通知書及臺北國際商業銀行94年1月
    17 日變更付款方式通知書為證，並經受告知人臺北國際商
    業銀行於95年1月19日本院言詞辯論時到場陳稱，漢昌公司
    於93年8月5日與臺北國際商業銀行簽訂應收帳款承購約定書
    ，將漢昌公司自93年8月19日起至臺北國際商業銀行通知漢
    昌公司終止應收帳款承購約定書日止，對被告之所有債權均
    移轉予臺北國際商業銀行，臺北國際商業銀行隨即寄發應收
    帳款轉讓通知書予包括被告在內之漢昌公司債務人，嗣於94
    年1月初漢昌公司無法履約時，又於同年月17日寄發變更付
    款方式通知書予包括被告在內之漢昌公司債務人等語，同時
    提出應收帳款承購約定書附卷可稽，是被告所辯上情，堪認
    為真正。至於漢昌公司是否又於讓與上開債權後簽發支票予
    原告，則係漢昌公司與原告間之債權債務關係，尚不得據此
    推論漢昌公司並未於93年8月間將對被告之債權讓與臺北國
    際商業銀行。又原告以漢昌公司於94年1月5日倒閉，距離債
    權讓與之時間點太短為由，而認有妨害債權之實等語，亦屬
    臆測之詞，不足採信。
  (二)按債權人得將債權讓與於第三人；且債權之讓與，非經讓與
    人或受讓人通知債務人，對於債務人不生效力，民法第294
    條第1項前段、第297條第1項前段分別定有明文。漢昌公司
    既已於93年8月5日將其自93年8月19日起至臺北國際商業銀
    行通知漢昌公司終止應收帳款承購約定書日止，對被告之應
    收帳款債權轉讓予臺北國際商業銀行，臺北國際商業銀行復
    已於先後於93年8月間及94年1月17日將上開債權讓與及變更
    付款方式之事實通知被告，則揆諸前揭規定，漢昌公司將其
    對被告之應收帳款債權讓與予臺北國際商業銀行，即已對被
    告發生效力，漢昌公司已非被告之債權人，至於原告即漢昌
    公司之債權人有無接獲債權讓與之通知或對帳單，則非債權
    讓與之生效要件。從而，原告訴請確認漢昌公司對被告有
    628,898元之貨款債權存在，即屬無據，為無理由，應予駁
    回。
七、本件判決基礎已臻明確，兩造其餘之攻擊防禦方法及訴訟資
    料經本院斟酌後，核與判決不生影響，無一一論述之必要，
    併予敘明。
據上論結，原告之訴為無理由，依民事訴訟法第385條第1項前段
、第78條，判決如主文。
中    華    民    國    95    年    1     月    27    日
                  民事第二庭  法  官  張國勳
以上正本證明與原本無異。
如對本判決上訴須於判決送達後20日內向本院提出上訴狀。
中    華    民    國    95    年    2     月     3    日
                              書記官  高郁婷


司法院資訊處製作；財團法人民間司法改革基金會備份。
